【裁判字號】    98,重訴,64
【裁判日期】    980909
【裁判案由】    損害賠償
【裁判全文】
臺灣宜蘭地方法院民事裁定              98年度重訴字第64號
原      告  丙○○
            戊○○
被      告  丁○○
            台北巨蛋通運股份有限公司
                        號1樓.
法定代理人  乙○○
上列當事人間因過失致死案件（98年度交易字第69號），原告於
刑事訴訟程序附帶提起民事訴訟，請求損害賠償事件，經本院刑
事庭裁定移送前來，本院裁定如下：
    主  文
原告之訴及假執行之聲請均駁回。
訴訟費用由原告負擔。
    理  由
一、按刑事訴訟法第487條第1項所定附帶民事訴訟之對象，除刑
    事被告外，固兼及於依民法負賠償責任之人。惟該條項所稱
    之「依民法負賠償責任之人」，係指該刑事案件中依民法規
    定應負賠償責任之人而言。故附帶民事訴訟之原告所主張之
    共同加害人，必以在刑事訴訟程序中經認定係侵權行為之人
    ，始得謂為依民法負賠償責任之人，否則對之提起是項附帶
    民事訴訟，即難謂為合法（最高法院87年台抗字第278號民
    事裁定參考）。次按刑事庭移送民事庭之附帶民事訴訟，僅
    移送後之訴訟程序應適用民事訴訟法，至移送前之訴訟行為
    是否合法，仍應依刑事訴訟法決定之（最高法院41年台上字
    第50號、52年台上字第3055號判例意旨可資參照）。再按刑
    事庭移送民事庭之附帶民事訴訟，僅移送前之訴訟行為準用
    關於刑事訴訟之規定，若移送後之訴訟程序，則應適用民事
    訴訟法，此觀刑事訴訟法第490條及其但書之規定自明，故
    移送民事庭之附帶民事訴訟，縱其移送前提起此項訴訟，不
    合刑事訴訟法第487條所定之要件，而有同法第502條第1項
    關於訴之不合法之規定情形時，但其移送後之訴訟程序，既
    應適用民事訴訟法，即屬同法第249條第1項第6款所謂起訴
    不備其他要件，仍應依該條項款之規定，以裁定駁回之，自
    無準用刑事訴訟法第502條第1項，以判決程序裁判之餘地 (
    最高法院44年台抗字第4號判例意旨參照)。
二、本件原告主張同案被告甲○○（此部分將另為有無理由之判
    決）與被告丁○○因行車過失共同導致被害人鄭逸凡死亡，
    原告為被害人之父、母，因此車禍事故受有損害，爰依侵權
    行為法律關係，請求同案被告甲○○與被告丁○○負連帶賠
    償責任，而被告丁○○為被告台北巨蛋通運股份有限公司（
    下稱台北巨蛋公司）之受雇人，於執行職務時之過失行為導
    致被害人死亡，被告台北巨蛋公司依法應與被告丁○○負連
    帶責任，乃於同案被告甲○○過失致死案件，經檢察官提起
    公訴後，於刑事訴訟程序依刑事訴訟法第487條第1項規定，
    向本院刑事庭提起附帶民事訴訟，請求被告丁○○、台北巨
    蛋公司與甲○○連帶給付原告丙○○新台幣（下同）8,164,
    672元、原告戊○○8,481,613元及法定遲延利息，經本院刑
    事庭就同案被告甲○○過失致死案件判處罪刑後，將附帶民
    事訴訟移送民事庭。惟查，原告對被告丁○○、台北巨蛋公
    司提起本件附帶民事訴訟，其刑事訴訟程序既僅就甲○○過
    失致死犯行提起公訴，並經刑事法院判處甲○○過失致死罪
    刑，刑事法院並未認定被告丁○○亦有過失致死罪責，有本
    院98年度交易字第69號刑事判決1份足稽。據此，被告丁○
    ○、台北巨蛋公司顯非刑事訴訟法第487條第1項所指之「依
    民法負賠償責任之人」，則原告對被告丁○○、台北巨蛋公
    司提起本件附帶民事訴訟，依上開說明，於法不合。本件雖
    經本院刑事庭移送民事庭，然其提起刑事附帶民事訴訟既不
    合法，按諸前揭說明，自仍應由本院裁定駁回其訴。原告之
    訴既經駁回，其假執行之聲請即失所附麗，併駁回之。
三、據上論結，本件原告之訴為不合法，依民事訴訟法第249條
    第1項第6款、第78條、第95條，裁定如主文。
中    華    民    國    98    年    9     月    9     日
                  台灣宜蘭地方法院民事庭
                      法  官  陳雪玉
正本與原本無異。
如不服本裁定應於裁定送達後10日內提出抗告狀（須附繕本），
並繳納抗告費新臺幣1,000元。
中    華    民    國    98    年    9     月    15    日
                      書記官  詹玉惠


司法院資訊處製作；財團法人民間司法改革基金會備份。
